臺灣臺南地方法院民事裁定
111年度家護抗字第76號
抗  告  人  王騰逸    住○○市○○區○○路0號之1
相  對  人  陳蘋嵐  

上列當事人間通常保護令事件，抗告人對於本院於民國111年8月
30日所核發111年度家護字第995號通常保護令提起抗告，本院管
轄之第二審合議庭裁定如下：
    主      文
抗告駁回。
抗告程序費用由抗告人負擔。   
    理      由
一、本件經本院審酌全案卷證，認原審裁定之結果，經核於法要
    無不合，應予維持，並引用如原審裁定記載之事實及理由。
二、抗告意旨略以：
  　㈠抗告人會以言語或以傳送LINE及簡訊等方式給相對人，都
      是在相對人計畫性錄音、對話截圖，相對人會以抗告人購
      買借其名登記之房子做為威脅，告訴抗告人信不信隨時叫
      房仲把房子賣掉，因為該房子是抗告人過去數十年努力工
      作累積財富才稍有能力支付的，長期都是抗告人母親、小
      孩及相對人之避風港的居所，因為被相對人刻意且惡意激
      怒所產生的情緒，這種負面情緒過去幾年在相對人身上更
      是屢見不鮮，故此僅為夫妻間一時爭執所產生的負面語言
      ，並非長期都是如此。
　　㈡抗告人與女兒關係非常緊密，抗告人也非常疼愛小女兒，
      然而相對人突然將女兒帶離家庭，等於殘忍斷絕抗告人與
      小孩之親權，並讓小孩陷入必須從父親與母親之間作抉擇
      的殘忍困境，抗告人對此相對不忍心。綜合上述，抗告人
      認為受疫情壓力，家庭之間多少會有摩擦與爭執，若因此
      就讓一個家庭走入破碎之路，難免以後會衍生出更多社會
      問題。抗告人長年之本職為國高中補習班授課老師，自然
      知道忠孝仁愛四維八德，未來絕對能妥善管理自己情緒並
      給家庭帶來更多正面能量，希望法院能重審保護令之核發
      ，讓一個纯樸的家庭能回歸正常，夫妻與小孩長輩之間能
      繼續維持和樂之天倫關係，給社會做一個良好的榜樣。為
      此提起抗告請求廢棄原裁定，並駁回相對人等於原審之聲
      請等語。
三、相對人則以：除引用原審聲請意旨外，並於本院補充略以：
  　㈠抗告人長期有賭博惡習，自民國110年底開始，由於積欠太
      多賭債，利用相對人的信任，要相對人至彰化銀行增資，
      將其增資的錢拿去還賭債，前後不斷要相對人拿錢出來幫
      其還賭債，相對人心灰意冷要離開抗告人結束婚姻關係，
      常常為此有所爭執，抗告人在氣憤當下，把母子3人關在
      房間内，逼迫小孩聽父母爭吵的内容，讓母子3人十分恐
      懼害怕，身為母親為了保護自己及孩子，僅能利用手邊的
      手機錄下抗告人的言語威嚇，非計劃性錄音，對話截圖亦
      然，皆為抗告人情緒下的言語表達，非相對人能左右。
　  ㈡兩造在麻豆區的房屋，頭期款是向相對人的父母借款支付
      的，當時就是以相對人的名字購買，相對人從沒聽說借名
      登記之詞。111年5月間，因抗告人在外賭債甚多，抗告人
      自行聯繫房仲業務簽訂賣房委任契約，並讓房仲業務告知
      相對人簽授權書，相對人意識到事態重大，不願簽訂授權
      書，並慎重告知該房仲業務不可在相對人不知情時買賣房
      子。相對人深知抗告人賭債甚多急需用錢，相對人已替抗
      告人跟銀行增貸，同時負擔龐大的房貸壓力，也將存款借
      予抗告人，導致身無分文，抗告人至今還加以對相對人經
      濟控制，不簽訂補習班授課合約，未事先告知恣意刪減相
      對人的薪資。
  　㈢抗告人口口聲聲要維持天倫之和樂關係，卻私下簡訊責罵
      語帶威脅，令相對人及父母内心恐懼不安，懇請法院駁回
      抗告等語置辯。
四、按家庭暴力防治法所稱「家庭暴力」，指家庭成員間實施身
    體、精神或經濟上之騷擾、控制、脅迫或其他不法侵害之行
    為，該法第2 條第1 款定有明文。又所謂「身體上不法侵害
    」，舉凡肢體虐待、遺棄、強迫、妨害自由、濫用親權行為
    、利用或對兒童少年犯罪（殺人、重傷害、傷害、妨害自由
    、性侵害、違反性自主權）等行為皆是。而虐待動作包含打
    、捶、踢、推、拉、扯、咬、扭、捏、撞牆、揪髮、扼喉、
    使用武器或工具等皆是，於對方不願服從時加以抓、推、拉
    ，亦可造成對方肢體上之傷害；所稱精神或經濟上之騷擾、
    控制、脅迫或其他不法侵害之行為，包括下列足以使被害人
    畏懼、心生痛苦或惡性傷害其自尊及自我意識之舉動或行為
    ：㈠言詞攻擊：以言詞、語調脅迫、恐嚇，企圖控制被害人
    ，例如謾罵、吼叫、侮辱、諷刺、恫嚇、威脅傷害被害人或
    其親人、揚言使用暴力、威脅再也見不到小孩等。㈡心理或
    情緒虐待：以竊聽、跟蹤、監視、持續電話騷擾、冷漠、孤
    立、鄙視、羞辱、不實指控、破壞物品、試圖操縱被害人或
    嚴重干擾其生活等。㈢性騷擾：如開黃腔、強迫性幻想或特
    別性活動、逼迫觀看性活動、展示或提供色情影片或圖片等
    。㈣經濟控制：如不給生活費、過度控制家庭財務、被迫交
    出工作收入、強迫擔任保證人、強迫借貸等（法院辦理家庭
    暴力案件應行注意事項第1 項參照）。再者，家庭暴力防治
    法就有關舉證責任並未有明文聲請人應負「釋明」或「證明
    」之責，惟參酌外國立法例，及民事訴訟法第277 條規定當
    事人主張有利於己之事實者，就其事實有舉證之責任，聲請
    人原則上應對於其主張有利於己之事實負「證明」之責，而
    非「釋明」責任。再考量家庭暴力防治法立法原意，及貫徹
    家庭暴力防治法「讓被害人安居家庭中、保護其權益」的立
    法精神，與為阻止施暴者繼續對受虐者為不法侵害行為，另
    依非訟事件之法理，則以較寬鬆的「自由證明」法則，以取
    代「嚴格的證明」，證明被害人有正當、合理或可能原因。
    亦即，舉證責任之程度只要達到使法院認其所主張之事實可
    能為真，即「存在」之可能性大於「不存在」，或「真實」
    之可能性大於「虛假」即可，此即英美法證據法則上所稱之
    優勢證據（preponderance of the evidence ）舉證標準。
五、經查：
  　㈠抗告人甲○○與相對人乙○○為夫妻，有兩造全戶戶籍資料查
      詢結果在卷（見原審卷第31-33頁）可按，具有家庭暴力
      防治法第3條規定之家庭成員關係，堪以認定。
  　㈡相對人於原審主張抗告人會以言語或以傳送LINE及簡訊等
      方式，對聲請人為精神上不法侵害等情，業據相對人於原
      審及本院審理時陳述綦詳，並提出臺南市政府警察局第四
      分局華平派出所調查筆錄、家庭暴力通報表照片、LINE截
      圖、錄音譯文等件（見原審卷第15-22、51-81頁）為證。
      亦為抗告人所不否認，惟以前詞置辯，本院審酌抗告人於
      傳送訊息予相對人之內容中有提及：「恩，然後妳會玉石
      俱焚」、「垃圾人講垃圾話」、「妳還以為自己18嗎？拿
      老臉去外面貼男人」、「沒有我，你算什麼東西」、「這
      種垃圾話只會讓我覺得妳連狗都不如」、「要有收拾殘局
      的心理準備了！」等語，已具有通知相對人使其生活、自
      由將可能受到危害或侮辱自尊之意思，客觀上亦已達於足
      使一般人感到畏怖或受侮辱心生痛苦之程度。是依前開相
      對人所提出之優勢證據及本院之調查，堪信相對人主張抗
      告人對相對人為言語暴力等事實為真。因此相對人主張其
      於前揭時、地，遭抗告人實施上開家庭暴力行為，應堪信
      為事實，原審據此核發通常保護令，並無違誤。
　　㈢至抗告人抗辯會以言語或以傳送LINE及簡訊等方式給相對
      人，都是在相對人計畫性錄音、對話截圖，且係因相對人
      以要出賣房屋要脅，被相對人刻意且惡意激怒所產生的情
      緒性言語云云。惟抗告人確實有對相對人為上開經本院認
      定之家暴事實，縱抗告人所述為真，亦僅能說明其動機，
      而不能以此合理化其所為對相對人不法之侵擾，況親屬間
      之相處，發生意見不合或爭執情形縱難避免，然雙方仍應
      基於理性溝通以求解決，絕不可據此合理化自己之施暴行
      為，更不得作為實施家庭暴力行為之理由。是縱抗告人就
      本件爭執之起因所辯屬實，惟參照上開說明，仍不得據此
      正當化其所實施之上開暴力行為，是抗告人所辯乃避重就
      輕卸責之詞，洵非可採。
　　㈣按法院於審理終結後，認有家庭暴力之事實且有必要者，
      應依聲請或依職權核發包括家庭暴力防治法第14條所列各
      款或數款之通常保護令，觀之家庭暴力防治法第14條第1
      項之規定自明。準此，法院通常保護令事件之審理終結後
      ，如認有家庭暴力之事實，且不法侵害行為有繼續發生之
      可能性，有以民事通常保護令保護被害人之必要者，自得
      核發內容適當之通常保護令。本院衡酌抗告人對相對人上
      開家庭暴力行為之情節，及於本院審理時兩造關係仍屬對
      立、緊張，兩造日後仍有許多諸如夫妻相處或子女之撫育
      等問題，雙方仍有接觸及具高度再生爭執、衝突之可能，
      且抗告人迄今仍空言否認家暴行為，可見其對於不當行為
      缺乏實質之自我內省，是在抗告人改善其行為，並理性思
      考兩造應有之互動模式前，堪認相對人有再受抗告人為家
      庭暴力之危險，足見本件確有核發通常保護令之必要。從
      而，原審審酌本件家庭暴力發生之原因、抗告人之行為特
      質及家庭暴力情節之輕重與相對人受侵害程度等一切情事
      ，核發如原裁定主文所示內容之保護令，於法並無不合。
      抗告意旨指摘原裁定不當，求予廢棄，為無理由，應予駁
      回。
六、兩造其餘之攻擊、防禦方法，經審酌與本裁定結果並不生影
    響，爰不另一一論述指駁，附此敘明。
七、依家庭暴力防治法第20條第1項，家事事件法第 97條，非訟
    事件法第21條第2項、第46條，民事訴訟法第495條之1第1項
    、第449條第1項、第78條，裁定如主文。
中　　華　　民　　國　　111 　年　　11　　月　　8 　　日
                  家事法庭   審判長法  官  許育菱
                                   法  官  游育倫
                                   法  官  陳文欽
以上正本係照原本做成。　　　　　　　　　　　　　　　　 
如不服本裁定應於送達後10日內向本院提出再抗告。再抗告應以
適用法規顯有錯誤為理由，並應委任律師為代理人。
抗告人之配偶、三親等內之血親、二親等內之姻親，或抗告人為
法人、中央或地方機關時，其所屬專任人員具有律師資格並經法
院認適當者，亦得為第三審代理人。
前項情形應於提起再抗告或委任時釋明之。
中　　華　　民　　國　　111 　年　　11　　月　　8 　　日
                                   書記官  易佩雯